【裁判字號】    98,訴,1223
【裁判日期】    980806
【裁判案由】    違反毒品危害防制條例
【裁判全文】
臺灣彰化地方法院刑事判決              98年度訴字第1223號
公  訴  人  臺灣彰化地方法院檢察署檢察官
被      告  甲○○
                    （現另案於臺灣彰化監獄執行中）
上列被告因違反毒品危害防制條例案件，經檢察官提起公訴（98
年度毒偵字第963號、第1120號），本院改依簡式審判程序審理
，判決如下：
    主  文
甲○○施用第一級毒品，累犯，處有期徒刑拾月，扣案之第一級
毒品海洛因玖包（驗餘淨重共捌點貳陸壹伍公克、包裝袋玖個）
均沒收銷燬，扣案之玻璃吸食器壹支沒收；又施用第一級毒品，
累犯，處有期徒刑拾月，扣案之第一級毒品海洛因貳包（驗餘淨
重共零點肆玖貳公克、包裝袋貳個）、第二級毒品甲基安非他
命拾伍包（驗餘淨重共拾肆點壹壹貳貳公克、包裝袋拾伍個）均
沒收銷燬，扣案之玻璃吸食器壹支沒收。主刑部分應執行有期徒
刑壹年肆月。
    事  實
一、甲○○曾因違反懲治盜匪條例案件，經臺灣雲林地方法院（
    下簡稱：雲林地院）以84年度訴字第527號判決判處有期徒
    刑8年6月確定；又因違反麻醉藥品管理條例案件，經雲林地
    院以84年度易字第1092號判決判處有期徒刑7月確定；嗣上
    開2罪，經裁定合併定應執行有期徒刑8年8月確定，入監執
    行後，於民國89年1月25日假釋出監，其後因該假釋經撤銷
    ，而入監執行殘刑，於94年3月22日縮刑期滿執行完畢。另
    因施用毒品案件，經裁定令入戒治處所施以強制戒治後，於
    96年10月25日執行完畢釋放。詎仍不知悔改，復於上開強制
    戒治執行完畢釋放後5年內，(一)復基於施用第一級毒品海洛
    因及第二級毒品甲基安非他命之犯意，於98年3月30日某時
    ，在其位於臺中市北屯區○○○路24號4樓之2（403室）租
    屋處，先將海洛因及甲基安非他命混合置於玻璃吸食器內，
    再用火燒烤吸食其煙霧之方式，同時施用第一級毒品海洛因
    及第二級毒品甲基安非他命1次。嗣於98年3月31日下午5時
    40分許，為警持搜索票前往其上開租屋處搜索，扣得其上開
    施用所剩餘之海洛因9包（驗餘淨重共8.2615公克、包裝袋9
    個），及上開施用所使用之玻璃吸食器1支（即臺灣臺中地
    方法院檢察署98年度毒偵字第1481號卷第50頁第1張相片，
    從左側算來第5支之玻璃吸食器）等物，並得其同意採集尿
    液送驗，結果呈嗎啡及甲基安非他命之陽性反應。(二)另行起
    意，基於施用第一級毒品海洛因及第二級毒品甲基安非他命
    之犯意，於98年4月15日下午3時許，於彰化縣田中鎮○○路
    工業區旁，在車牌號碼N4-6030號自小客車內，亦以上述方
    法，同時施用第一級毒品海洛因及第二級毒品甲基安非他命
    1次。嗣於同日下午4時許，甲○○駕駛上開車輛，行經彰化
    縣田中鎮○○路與興工路口，因交通違規為警攔查，扣得其
    此次施用所剩餘之海洛因2包（驗餘淨重共0.3492公克、包
    裝袋2個）、甲基安非他命15包（驗餘淨重共14.1122公克、
    包裝袋15個），及此次施用所使用之玻璃吸食器1支，並得
    其同意採集尿液送驗，結果呈嗎啡及甲基安非他命之陽性反
    應，始悉上情。
二、案經臺中市警察局第三分局報告臺灣臺中地方法院檢察署檢
    察官呈請臺灣高等法院臺中分院檢察署檢察長核轉臺灣彰化
    地方法院檢察署檢察官偵查，及彰化縣警察局田中分局報告
    臺灣彰化地方法院檢察署檢察官偵查起訴。
    理  由
壹、程序部分：
    被告甲○○所犯之本案犯罪，係死刑、無期徒刑、最輕本刑
    為3年以上有期徒刑以外之罪。其於準備程序就上開被訴事
    實為有罪之陳述，經受命法官告知簡式審判程序之旨，並聽
    取其與公訴人之意見後，本院認無不得或不宜改依簡式審判
    程序進行之情事。爰依刑事訴訟法第273條之1第1項、第284
    條之1規定，裁定由受命法官獨任進行簡式審判程序，先予
    敘明。
貳、實體部分：
一、訊據被告對於上開事實均坦承不諱；且對被告先後於98年3
    月31日及同年4月15日所採集之尿液，經分別送檢驗後，結
    果均同時呈現嗎啡及甲基安非他命之陽性反應，有(一)臺中市
    警察局第三分局合作派出所委託鑑驗尿液代號與真實姓名對
    照表、中山醫學大學附設醫院檢驗科藥物檢測中心98年4月8
    日實驗編號0000000號尿液檢驗報告；(二)彰化縣警察局田中
    分局委託檢驗尿液代號與真實姓名對照認證單，及詮昕科技
    股份有限公司98年4月27日報告編號00000000號濫用藥物尿
    液檢驗報告等各1紙在卷可憑。另就被告所為上開事實一(一)
    所示犯行部分，並有其該次施用所剩餘之海洛因9包，及該
    次施用所使用之玻璃吸食器1支（即臺灣臺中地方法院檢察
    署98年度毒偵字第1481號卷第50頁第1張相片，從左側算來
    第5支之玻璃吸食器）扣案可佐，而該扣案之9包海洛因（驗
    餘淨重共8.2615公克、包裝袋9個），經送請行政院衛生署
    草屯療養院鑑定後，確實檢出毒品海洛因之成分，有該院98
    年4月10日草療鑑字第0980400043號鑑定書1份在卷可憑；又
    就被告所為上開事實一(二)所示犯行部分，並有其該次施用所
    剩餘之海洛因2包、甲基安非他命15包，及其該次施用所使
    用之玻璃吸食器1支扣案可佐，且該扣案之2包海洛因（驗餘
    淨重共0.3492公克、包裝袋2個），及15包甲基安非他命（
    驗餘淨重共14.1122公克、包裝袋15個），經分別送請行政
    院衛生署草屯療養院及憲兵司令部刑事鑑識中心鑑定後，確
    實分別檢出毒品海洛因及甲基安非他命之成分，有行政院衛
    生署草屯療養院98年5月1日草療鑑字第0980400218號鑑定書
    ，及憲兵司令部刑事鑑識中心98年6月6日憲直刑鑑字第0980
    000949號鑑定書各1份在卷可憑。足認被告之自白與事實相
    符，應可採信。本案事證明確，被告上開施用第一、二級毒
    品之犯行，均堪以認定。
二、查被告前因施用毒品案件，經裁定令入戒治處所施以強制戒
    治後，於96年10月25日執行完畢釋放一節，有臺灣高等法院
    被告前案紀錄表1份在卷可稽。被告於上開強制戒治執行完
    畢釋放後5年內，再犯本案施用第一、二級毒品罪，所為合
    於毒品危害防制條例第23條第2項所定之追訴要件，自均應
    依法論科。
三、按海洛因及甲基安非他命，分別為毒品危害防制條例第2條
    第2項第1款、第2款所明定之第一、二級毒品，均不得非法
    持有、施用。核被告所為，均係分別觸犯毒品危害防制條例
    第10條第1項、第2項之施用第一、二級毒品罪。其為施用毒
    品而持有海洛因、甲基安非他命之低度行為，已為其施用之
    高度行為所吸收，均不另論罪。再被告各以1次之施用行為
    ，分別觸犯上開2罪，均為想像競合，各應從較重之施用第
    一級毒品罪處斷。又被告前因違反懲治盜匪條例案件，經雲
    林地院以84年度訴字第527號判決判處有期徒刑8年6月確定
    ；又因違反麻醉藥品管理條例案件，經雲林地院以84年度易
    字第1092號判決判處有期徒刑7月確定；嗣上開2罪，經裁定
    合併定應執行有期徒刑8年8月確定，入監執行後，於89年1
    月25日假釋出監，其後因該假釋經撤銷，而入監執行殘刑，
    於94年3月22日縮刑期滿執行完畢等節，有前揭臺灣高等法
    院被告前案紀錄表在卷可按。被告於上開徒刑執行完畢後，
    5年以內故意再犯本件有期徒刑以上之罪，均為累犯，各應
    依刑法第47條第1項規定加重其刑。
四、又按施用毒品行為之本質為藥物濫用、物質依賴，自殘性明
    顯，侵害性卻隱晦。基於施用毒品此一特性，毒品危害防制
    條例第10條第1項、第2項之刑罰，就須與同條例第20條之保
    安處分比擬觀察，而不應與一般犯罪之刑罰等量齊觀。因此
    ，對被告施以相當期間之徒刑，藉以隔離毒品、戒除依賴即
    可，過度監禁之結果，徒然虛擲被告生命，並有浪費國家稅
    收之虞。爰審酌被告有上述累犯前科，素行不佳；其前因施
    用毒品案件，經強制戒治後，仍再施用，顯未能悔改並記取
    教訓；惟念及施用毒品犯罪之本質為戕害自我身心健康之行
    為，尚未嚴重破壞社會秩序或侵害他人權益，以及被告於犯
    後坦承犯行，態度良好，暨斟酌其犯罪之動機、目的、手段
    等一切情狀，分別量處如主文所示之刑，併定如主文所示之
    應執行刑。
五、被告所為上開事實一(一)犯行部分，扣案施用所剩餘之海洛因
    9包（驗餘淨重共8.2615公克、包裝袋9個），及上開事實一
    (二)犯行部分，扣案施用所剩餘之海洛因2包（驗餘淨重共0.3
    492公克、包裝袋2個）、甲基安非他命15包（驗餘淨重共14
    .1122 公克、包裝袋15個），分屬第一、二級毒品，均應依
    毒品危害防制條例第18條第1項前段規定，於各該犯行部分
    宣告沒收銷燬；又該等包裝袋，無論以何種方式析離，均會
    有微量毒品殘留該等包裝袋內（法務部調查局93年3月19日
    調科壹字第09300113060號函參照），是該等包裝袋亦應視
    為毒品之一部分，均應一併依前揭規定沒收銷燬之。另扣案
    之被告供上開犯罪事實一(一)、(二)犯行所用之玻璃吸食器各1
    支，均屬被告所有，已據被告供承在卷，爰均依刑法第38條
    第1項第2款規定，在各該犯罪部分宣告沒收。
據上論斷，應依刑事訴訟法第273條之1第1項、第284條之1、第
299條第1項前段，毒品危害防制條例第10條第1項、第2項、第18
條第1項前段，刑法第11條、第55條前段、第47條第1項、第51條
第5款、第38條第1項第2款，判決如主文。
本案經檢察官謝雨青到庭執行職務。
中    華    民    國    98    年    8     月    6     日
                  刑事第八庭    法  官  陳銘壎
以上正本證明與原本無異。
如不服本判決應於收受判決後10日內向本院提出上訴書狀，並應
敘述具體理由；其未敘述上訴理由者，應於上訴期間屆滿後20日
內向本院補提理由書（均須按他造當事人之人數附繕本）「切勿
逕送上級法院」。
中    華    民    國    98    年    8     月    6     日
                                書記官  楊筱惠
附錄本案論罪科刑法條全文：
毒品危害防制條例第10條
施用第一級毒品者，處6月以上5年以下有期徒刑。
施用第二級毒品者，處3年以下有期徒刑。


司法院資訊處製作；財團法人民間司法改革基金會備份。
